最  高  行  政  法  院  裁  定
111年度上字第522號
上  訴  人  甲○○                                      
訴訟代理人  柯佾婷  律師
被 上訴 人  臺南市政府社會局

代  表  人  陳榮枝              
訴訟代理人  曾靖雯  律師
上列當事人間性騷擾防治法事件，上訴人對於中華民國111年5月
10日高雄高等行政法院110年度訴字第210號判決，提起上訴，本
院裁定如下：
　　主  文
上訴駁回。
上訴審訴訟費用由上訴人負擔。
　　理  由
一、按對於高等行政法院判決之上訴，非以其違背法令為理由，
    不得為之，行政訴訟法第242條定有明文。依同法第243條第
    1項規定，判決不適用法規或適用不當者，為違背法令；而
    判決有同法條第2項所列各款情形之一者，為當然違背法令
    。是當事人對於高等行政法院判決上訴，如依行政訴訟法第
    243條第1項規定，以高等行政法院判決有不適用法規或適用
    不當為理由時，其上訴狀或理由書應有具體之指摘，並揭示
    該法規之條項或其內容；若係成文法以外之法則，應揭示該
    法則之旨趣；倘為司法院大法官解釋，則應揭示該解釋之字
    號或其內容。如以行政訴訟法第243條第2項所列各款情形為
    理由時，其上訴狀或理由書，應揭示合於該條項各款之事實
    。上訴狀或理由書如未依此項方法表明，或其所表明者與上
    開法條規定不合時，即難認為已對高等行政法院判決之違
　　背法令有具體之指摘，其上訴自難認為合法。
二、A女（申訴代號AC000-H108113）以其與友人○女（下與A女合
    稱2女）參加臺南市不動產開發商業同業公會舉辦中北部建
    築學習之旅，而於民國108年12月11日晚間步行返回飯店途
    中遭上訴人摟肩、摸頭，A女感不舒服及厭惡，立即推開上
    訴人，但上訴人還是不時過來對A女摟肩及摸頭為由，於108
    年12月29日向臺南市政府警察局善化分局（下稱善化分局）
    提出性騷擾申訴，經善化分局移請案發地轄區臺北市政府警
    察局松山分局（下稱松山分局）續處，查得上訴人為臺南市
    轄內之公司負責人，松山分局乃移請臺南市政府家庭暴力暨
    性侵害防治中心（下稱防治中心）辦理。防治中心提經臺南
    市政府家庭暴力性侵害性騷擾及兒少性剝削防治委員會（下
    稱性防會）組成調查小組（下稱申訴調查小組）調查後，認
    定本件性騷擾成立；再經性防會109年4月15日第5屆第3次委
    員會（下稱第3次委員會）臨時會議決議認定性騷擾事件成
    立；被上訴人乃以109年5月4日南市社家字第1090543755B號
    函檢附性防會申訴案決議書（下稱原處分）通知上訴人。上
    訴人不服，提起再申訴，經性防會再組成調查小組（下稱再
    申訴調查小組）調查後，於109年8月26日第5屆第4次委員會
    （下稱第4次委員會）決議再申訴無理由，仍認定上訴人性
    騷擾行為成立；經被上訴人以109年8月31日南市社家字第10
    91055833A號函檢附性防會再申訴案決議書（下稱再申訴決
    定）通知上訴人。上訴人不服，循序提起行政訴訟，聲明：
    訴願決定、再申訴決定及原處分均撤銷。經高雄高等行政法
    院（下稱原審）110年度訴字第210號判決（下稱原判決）駁
    回後，提起上訴。
三、上訴人對原判決提起上訴，雖以該判決違背法令為由，主張
    略以：㈠本件無論是原處分，抑或再申訴決定，被上訴人所
    據之2次性防會會議紀錄均未詳實記載討論要旨、表決方法
    及其結果，甚至從會議紀錄內容可知，2次性防會實際上並
    未實際審酌、討論本案，性防會全然僅憑「調查委員」所作
    之調查結果，即草率認定上訴人性騷擾行為成立，難認該次
    會議主席於議案提付表決前，確已表示將以何等方式決議或
    曾徵詢全體與會委員將以無異議認可方式通過決議，自難認
    會議決議符合法定程序，原處分及再申訴決定顯然具有重大
    瑕疵，訴願決定未予糾正，亦於法未合，原判決卻漏未審酌
    此顯然極重大之程序瑕疵，僅憑臆測即率斷性防會決議並無
    違背法令，顯有應調查未調查之瑕疵，且有判決不備理由之
    重大違誤。㈡上訴人為年近70歲且手部不適之老年人，豈有
    能力同時對2女為性騷擾行為？且街道上人來人往，按常情
    上訴人豈敢明目張膽，對甫認識且不具任何利害關係之幹練
    精明成年女性為性騷擾行為？倘當晚曾發生如2女指述之性
    騷擾行為，則2女大可合力制伏上訴人，至少可向路人呼救
    或報警求救等，豈可能容忍至事發後1至2週始向他人反應，
    2女之指述與其客觀展現之行為相互矛盾，並嚴重悖離一般
    經驗法則及社會常情。又調查筆錄內容僅是證人詹雅喨個人
    之主觀臆測，非親自見聞，不能作為不利上訴人之證據，原
    判決卻漏未查明，認事用法存有重大違誤，且2女第一時間
    並非選擇報警，而係私下逼迫上訴人談判，談判時更帶5、6
    位彪形大漢，向上訴人索要巨額和解金，顯然悖離一般社會
    常情。再依刑事不起訴處分書內容可證，2女指述前後矛盾
    不一，諸多指述內容與客觀事實不符，原審僅需審酌上訴人
    所提出之證據即可發現，按常情雖上訴人表示2女曾走在其
    前方，但於行經馬路口時，3人仍會共同停等紅綠燈，因此
    上訴人所自承曾於行經紅綠燈時輕推2女一下等情，並非全
    然不可能發生。原判決對於上訴人所主張之諸多顯不合常情
    之處，均置之不理，且未於判決理由中詳細說明何以不採之
    理由，僅憑2女片面指述，即認原處分並無違法，顯有判決
    不備理由之違誤。㈢原審漏未審酌性騷擾行為成立與否，須
    達「沒有合理可疑」蓋然性程度之確信始可認定，然依卷內
    所存之證據或原判決所援引之證據，客觀上無法證明上訴人
    確有A女所指述之性騷擾行為，倘事實真偽不明時，其客觀
    舉證責任應由主張性騷擾事件成立之被上訴人負擔，惟原審
    未將客觀舉證責任歸由被上訴人負擔，反將訴訟上之不利益
    全然歸由無故遭公權力不利處分之上訴人承擔，其認事用法
    顯有適用法規不當之違誤。上訴人當時係基於善意，因而曾
    輕推2女一下，提醒2女過馬路時不要聊天，要專心過馬路，
    並無任何性騷擾意圖，且A女自始未就上訴人輕推行為表示
    任何厭惡或不適感，縱上訴人自承曾輕推2女一下，亦不應
    據此推論上訴人構成性騷擾防治法第2條第2款之要件等語。
四、惟查，原判決已敘明：㈠申訴調查報告經提請第3次委員會臨
    時會議審議，該性防會委員（含主席）共19人，其中女性委
    員10人，於第3次委員會臨時會議有12位委員親自出席，決
    議本件性騷擾事件成立，有性防會第5屆府外委員名單、第3
    次委員會臨時會議紀錄及提案資料可稽；又再申訴調查報告
    認定本件性騷擾成立，提經第4次委員會審議，該會議有11
    位委員親自出席，決議再申訴無理由，仍認定上訴人性騷擾
    行為成立，有第4次委員會會議紀錄及提案資料可稽，堪認
    其組織符合性騷擾防治法第6條、第13條、第14條、性騷擾
    防治準則第14條、性防會設置要點第3點、第5點、第6點等
    規定。且申訴調查小組係分別於109年2月11日、18日依序訪
    談A女、上訴人、○女、證人乙○○，並於同年4月1日再度訪談
    上訴人，後於109年4月6日完成調查報告；再申訴調查小組
    則係於109年6月30日再度依序訪談A女及上訴人，並於109年
    7月6日完成再申訴調查報告，足見性防會申訴調查小組及再
    申訴調查小組於調查程序中已3度給予上訴人陳述意見之機
    會，以保障其防禦權之行使，堪認其程序符合性騷擾防治準
    則第17條規定。又前揭調查報告詳載調查過程、證據資料、
    訪談內容、事實認定及理由、調查結果等事項，並經性防會
    決議通過同意調查小組認定上訴人對A女之行為構成性騷擾
    ，亦堪認上開決議所據調查程序亦屬適法。㈡此類撫摸女性
    身體之性騷擾事件在事實面上，經常具有時間短瞬、被害人
    身體未留下明顯跡證的特徵。再加上被害人常因基於將此類
    事件對外公開之恐懼心理而衍生試圖遺忘之情緒反應，致使
    被害人之供述隨時間經過而喪失細節或陷於片段，更不易還
    原歷史事實之全貌，此等情形常會讓同時涉及刑事責任之此
    類案件的定罪倍感困難。惟性騷擾防治法之立法者正是考量
    到此類事件待證事實之證明難度而認刑事案件中被嚴格適用
    之證據法則若一體適用在性騷擾此類事件之認定，將會造成
    過多實際上確有性騷擾行為，卻因上開困難而被認定為無法
    證明，而使性騷擾防治法第1條所揭示「為防治性騷擾及保
    護被害人之權益」之立法目的無法落實，立法者乃將性騷擾
    行為之認定權限，交由社會多元利益代表組成之性騷擾防治
    委員會及調查小組以合議審查方式決定，使其調查結果具行
    政法上之效力，俾使性騷擾防治法之立法目的能被充分落實
    。準此，行政法院在審查性防會調查結果有無認定事實錯誤
    及其判斷違反一般公認之價值判斷標準，或其他違法情事時
    ，自亦應特別衡酌上情而在證據法則上採取相對於刑事案件
    較為緩和之標準。本件經原審踐行證據調查程序，並審酌調
    查報告之內容、訪談結果及全辯論意旨後，堪認性防會調查
    結果已斟酌本件發生之背景、環境、當事人間之關係，且參
    酌A女對本件性騷擾行為之認知程度及事後表現徵兆，並審
    酌雙方說詞之可信度、對A女言行與情緒之觀察，以及A女證
    詞之憑信性等因素綜合論斷，認定上訴人確有對A女實施性
    騷擾行為之事實存在，依前揭關於行政法院就此類事件審查
    所應採取證據法則標準之說明，尚難遽認性防會所為調查結
    果有何違反證據法則及事實認定錯誤或其他違法之情事及其
    判斷違反一般公認之價值判斷標準。㈢上訴人就其所涉性騷
    擾防治法第25條第1項及刑法第224條罪嫌部分，雖業經檢察
    官為不起訴處分，不當然影響性防會調查之程序及認定結果
    ，亦無否定上訴人行為符合性騷擾防治法第2條第2款之性騷
    擾要件之效力。對性防會調查結果是否有認定事實錯誤之判
    斷，尚非僅以2女指述內容有無細微枝節差異為斷，應著重2
    女對於待證事實主要內容之先後陳述有無重大歧異，藉此以
    判斷其陳述之證明力高低，不得僅因其所陳述之部分內容不
    確定，或於詢問過程中就同一問題之回答有先後更正或不一
    致之處，或其先前陳述之內容與其再度陳述之內容未完全一
    致，即全盤否認其陳述之真實性。則刑事不起訴處分對於2
    女關於撫摸身體、自按摩店返回旅店併排步行、前往按摩店
    前之相遇地點等指述不一的認定，不當然影響上訴人是否成
    立性騷擾防治法第2條第2款所定性騷擾行為之認定。對照○
    女提供其與上訴人在事發前後之LINE對話內容以觀，上訴人
    於事發日凌晨即對○女以LINE不斷表明要與○女倆人「鴛鴦洗
    」，甚至於凌晨敲2次房門，堪認上訴人於事發日凌晨即對2
    女表現出與性或性別有關之試探性言詞及舉止，更足徵2女
    關於上訴人性騷擾行為證詞之憑信性。且在已具有一定社會
    關係之當事人間性騷擾案件，常係發生於加害人與被害人固
    有之交往互動場合，加害人利用被害人對其基於舊識之信任
    關係而取得對被害人為加害行為之機會，反而使被害人因維
    繫彼此關係或其他人情顧慮，不易當場對加害人立即以報警
    或大聲呼救方式處理，而是事後經過反覆思量始提出性騷擾
    申訴，此亦符合經驗法則。另上訴人對於其所稱○女突以LIN
    E向其索要封口費，並揚言若不給錢，就要對其提告乙節，
    並未提出任何LINE對話截圖以實其說，且證人乙○○於原審調
    查時具結證稱：協調當日雙方各執一詞，並未具體提到金錢
    賠償多少的內容；2女及陪同前來協調之男士當場曾表明其
    等並不是為了錢而來等詞，更難認上訴人上開主張係與客觀
    事實相符等語甚詳。經核上訴意旨無非重述其在原審提出而
    為原審所不採之主張，就原審取捨證據、認定事實之職權行
    使，指摘其為不當，並執其一己之主觀見解，就原審已論斷
    或指駁不採其主張之理由，泛言原判決適用法規不當及不備
    理由，而非具體表明合於不適用法規、適用法規不當、或行
    政訴訟法第243條第2項所列各款之情形，難認對原判決之如
    何違背法令已有具體之指摘。依首揭規定及說明，應認其上
    訴為不合法。
五、據上論結，本件上訴為不合法。依行政訴訟法第249條第1項
    前段、第104條、民事訴訟法第95條、第78條，裁定如主文
    。　　
中　　華　　民　　國　　111　 年　　8　　 月　　30    日
                    最高行政法院第三庭
                        審判長法官  胡　方　新　
                              法官　李  玉  卿
                              法官　蕭  惠  芳　　
                              法官　林  惠  瑜
                              法官　曹　瑞　卿
以  上  正  本  證  明  與  原  本  無  異
中　　華　　民　　國　　111 　年　 　9 　　月　　5　　日
　　　　　　　　　　　　　　　書記官　徐  子  嵐